臺灣基隆地方法院宣示判決筆錄　　　　　96年度交訴字第22號
公　訴　人　臺灣基隆方法院檢察署檢察官
被　　　告　乙○○
選任辯護人　沈明欣律師
上列被告因業務過失致死案件，於中華民國96年10月31日下午5
時整許，在本院第五法庭宣示判決，出席職員如下：
　　　　 法　官　林淑鳳
　　　　 書記官　郭廷耀
　　　　 通　譯　藍霈雯
法官起立朗讀判決主文、犯罪事實要旨、處罰條文、附記事項，
及告以上訴限制、期間並提出上訴狀之法院，且諭知記載其內容
：
一、主  文：
    乙○○從事業務之人，因業務上之過失致人於死，處有期徒
    刑捌月，減為有期徒刑肆月，如易科罰金，以銀元佰元即
    新臺幣玖佰元折算壹日。緩刑貳年。
二、犯罪事實：詳如後附起訴書所載。
三、處罰條文：
　　刑法第2條第1項前段、刑法第276條第2項、修正前刑法第41
    條第1項前段、第74條第1項第1 款，中華民國96年罪犯減刑
    條例第2條第1項第3款、第7條、第9條，刑法施行法第1條之
    1，廢止前罰金罰鍰提高標準條例第2條，現行法規所定貨幣
    單位折算新台幣條例第2條。
四、附記事項：
  (一)協商判決除有刑事訴訟法第454條之4第1項第1款於本訊問程
    序終結前，被告撤銷協商合意或檢察官撤回協商聲請者；第
    2款被告協商之意思非出於自由意志者；第4款被告所犯之罪
    非第455條之2第1項所定得以協商判決者；第6款被告有其他
    較重之裁判上一罪之犯罪事實者；第7 款法院認應諭知免刑
    或免訴、不受理者情形之一，及違反同條第2 項「法院應於
    協商合意範圍內為判決；法院為協商判決所科之刑，以宣告
    緩刑或2 年以下有期徒刑、拘役或罰金為限」之規定者外，
    不得上訴。
  (二)公訴意旨另以被告另有如後附起訴書所載之業務過失傷害行
    為，涉犯刑法第284條第2項之業務過失傷害罪；惟按傷害罪
    屬告訴乃論，告訴人得於第一審辯論終結前撤回告訴，本件
    告訴人丁○○於民國96年10月17日已與被告成立和解，並當
    庭具狀撤回對被告之傷害告訴，此有和解筆錄及撤回告訴狀
    在卷可稽，此部分依法本應為不受理判決，惟公訴人起訴書
    認此部分與前揭犯罪量刑協商部分，為一行為觸犯數罪名之
    想像競合犯，有裁判上一罪關係，爰不另為不受理之判決，
    附此敘明。
五、如不服本件判決，得自收受判決送達之日起10日內，向本院
    提出上訴書狀，上訴於第二審法院。
中　　華　　民　　國　　96　　年　　10　　月　　31　　日
                  刑事第三庭法    官  林淑鳳
以上正本證明與原本無異。
本判決除有刑事訴訟法第455條之4第1項第1款、第2款、第4款、
第6款、第7款所定情形之一，或違反同條第2項規定者外，不得
上訴。
如有前揭除外情形，對於本件判決如有不服，應於收受送達後10
日內，向本院提出上訴書狀，上訴於臺灣高等法院，並按他造當
事人之人數附具繕本。
中　　華　　民　　國　　96　　年　　11　　月　　5　　日
                            書 記 官  郭廷耀
附錄論罪法條：
中華民國刑法第276條第2項
（過失致死罪）
從事業務之人，因業務上之過失犯前項之罪者，處 5 年以下有期
徒刑或拘役，得併科 3 千元以下罰金。
附件：
臺灣基隆地方法院檢察署檢察官起訴書
　　　　　　　　　　　　　　　　　　　96年度偵續字第32號
　　被　　　告　乙○○　男　33歲（民國○○年○月○○日生）
                        國民身份證統一編號：Ｚ000000000號
　　　　　　　　　　　　住高雄縣燕巢鄉○○路204號
上列被告因業務過失致死等案件，已經偵查終結，認應該提起公
訴，茲將犯罪事實及證據並所犯法條分敘如下：
        犯  罪  事  實
一、乙○○係福亨通運股份有限公司聯結車司機，為從事駕駛業
    務之人。民國94年4月16日下午4時9分許，乙○○駕駛車牌
    號碼X4-103號全聯結車（拖曳之子車車號號為UD-67號），
    沿臺北縣貢寮鄉○○○○路，由基隆往宜蘭方向行駛，欲至
    蘇澳載貨，行駛至該路段104.7公里處。當時天候為晴天，
    有日間自然光照，該處路段為一弛緩彎道，道路中央有劃設
    分向限制線（雙黃實線，用以分隔對向車道，並禁止雙向超
    車、跨越或迴轉），無號誌設置，柏油之路面乾燥，無缺陷
    ，無障礙物，視距良好。乙○○本應注意汽車行進中駕駛人
    應注意車前狀況，隨時採取必要安全措施；又汽車在劃有分
    向限制線之路段，不得駛入來車之車道內；另汽車交會時，
    會車相互之間隔不得少於半公尺。而依當時情形又無不能注
    意之情事，適有丁○○騎乘車牌號碼GHH-205號普通重型機
    車，後座搭乘徐靜儀，沿同一公路由宜蘭往基隆方向，在來
    車車道內行駛。乙○○疏未注意採取保持會車時安全間隔之
    必要安全措施，母車（X4-103號）貼近雙黃線行駛造成母車
    左後輪跨越雙黃線，且乙○○係職業駕駛，明知其所駕駛之
    車係全聯結車，母車與子車間係以拖桿聯結，轉彎不如半聯
    結車係以轉盤聯結較靈活，更應注意子車可能於轉彎時跨越
    雙黃線進入來車車道內，詎乙○○亦疏未注意及此，於駛經
    上開路段緩彎處時，因其母車未保持會車之安全間隔，造成
    母車左後輪及拖曳之子車（UD-67號）左前輪跨越雙黃線侵
    入來車車道內，致於2車會車時，丁○○之機車左側與乙○
    ○駕駛之母車左後輪及子車之左前輪發生擦撞，機車車身失
    衡向左傾斜，導致乘坐於梁承偉機車後座之徐靜儀左臉頰及
    左肩等處連續遭子車板架左側下方之鐵質綁繩掛鉤撞擊，造
    成GHH-205號機車往北上（往基隆）之車道翻滾，機車倒在
    雙黃線上，丁○○及徐靜儀則於彈出後撞擊地面並倒臥在北
    上車道內。事發時適有王繼璽駕駛車牌號碼VT-8895號自用
    小客車，亦由基隆往宜蘭方向同向行駛於孫鐘全聯結車之後
    方約30公尺處；另亦有朱韓松駕駛車牌號碼AI-625號半聯結
    車，由宜蘭往基隆方向同向行駛在丁○○之機車後方。朱韓
    松驟然發現徐靜儀、丁○○倒臥車道中，立即急踩煞車，車
    頭並且往左方之南向車道轉（路面形成左邊13.2公尺、右側
    26.8公尺之2道煞車痕），致碰擊停倒在雙黃線上之GHH-205
    號機車，該機車因而卡在AI-625號車車頭下方被往北拖行（
    在南向路面形成1道機車刮地痕），朱韓松立即下車打電呼
    叫救護及報警。同時，王繼璽見乙○○仍駕車繼續行駛，乃
    駕車在後追趕，於臺二線公路109公里處即卯澳加油站前將
    乙○○之聯結車攔下，告知乙○○上情，乙○○始知自己已
    經肇事，乃駕原車折返上開肇事路段查看。丁○○因此受有
    左側肱骨開放性骨折併骨外露，左側第5腳趾骨開放性骨折
    及多處撕裂傷等傷害。徐靜儀因此造成左側臉部肌肉碎裂、
    左眼消失，左膊上部肌肉及骨碎裂，左肩鎖骨、肩關節碎裂
    ，左前上胸肉及肋骨碎裂，左小腿破裂骨折斷，鼻子及嘴左
    側肌肉碎裂，頭頂破裂，後腰破裂6×6公分，雖經送臺北縣
    貢寮鄉衛生所澳底保健站急救，仍因頭骨破裂致顱內出血不
    治死亡。
二、案經本署檢察官據報相驗及丁○○、死者徐靜儀之父母丙○
    ○、甲○○訴由臺北縣政府警察局瑞芳分局報告偵辦。
        證 據 並 所 犯 法 條
一、訊據被告乙○○固承認於上開時、地駕駛上開營業用全聯結
    車與告訴人丁○○之機車會車肇事致丁○○及徐靜儀傷亡之
    事實，惟矢口否認有何業務過失，辯稱：應該是告訴人丁○
    ○之機車跨越雙黃線侵入伊之車道始肇事云云。然查：被告
    駕駛全聯結車肇事致傷亡之事實，業據親身經歷本件事故而
    倖存餘生之告訴人丁○○於警詢調查時及本署偵查中均指證
    綦詳，核與現場目擊之證人王繼璽、朱韓松於警詢調查及本
    署偵查中證述之情節吻合。且本件事故發生後，告訴人丁○
    ○及被害人徐靜儀之機車碎片、眼鏡架及人體肉屑係由往基
    隆之車道（告訴人丁○○機車之遵行車道）一路越過雙黃線
    灑落至往宜蘭之車道（被告之車道），此有臺北縣政府警察
    局瑞芳分局道路交通事故現場圖及肇事現場照片多張附卷可
    憑；另就被告所駕駛之上開母車及子車勘結果，亦發現其母
    車左後輪及子車左前輪外側面均有明顯擦撞之痕跡，子車外
    側下方綁繩掛鉤亦留有被害人徐靜儀之身體肉屑，經比對與
    告訴人丁○○騎乘之GHH-205號機車高度相符，有本署勘筆
    錄及勘照片多張在卷可參，足徵被告之聯結車確有擦撞到告
    訴人之機車且2車碰撞點應在往基隆之車道（告訴人之車道
    ）無疑，反之，本件並未查有任何確鑿事證足認告訴人丁○
    ○騎機車跨越雙黃線。另本件經送臺灣省臺北縣區車輛行車
    事故鑑定委員會鑑定，亦認乙○○駕駛全聯結車，拖車跨越
    分向限制線，撞擊對向機車為肇事原因，丁○○駕駛普通重
    型機車無肇事因素等語，有該委員會北縣鑑字第941056號鑑
    定意見書附卷可參，亦同此見解。又上開鑑定意見書認被告
    駕全聯結車跨越雙黃線之理由及依據，並據證人即參與本件
    肇事原因鑑定之該委員會委員陳幸忠到庭經被告質詢並證述
    明確，有本署訊問筆錄可稽。另本件車禍被害人徐靜儀因此
    死亡，亦經本檢察官督同法醫相驗屬實，製有相驗筆錄、相
    驗屍體證明書、驗斷書在卷可憑。又被告乙○○係職業聯結
    車駕駛，亦有被告乙○○之汽車行車執照及駕駛執照影本附
    卷可稽。按汽車駕駛人應注意車前狀況，隨時採取必要安全
    措施；又在劃有分向限制線之路段，不得駛入來車之事道內
    ；汽車交會時，會車相互之間隔不得少於半公尺，道路交通
    安全規則第94條第3項、第97條第1項第2款、第100條第5款
    各定有明文。被告係職業駕駛人，駕車自應注意上述道路交
    通安全規定，而依附卷之交通事故調查報告表所載，本件肇
    事時、地之天候、路況及視距皆良好，則肇事當時被告亦無
    不能注意之情事，竟疏未注意致死傷，其駕車行為顯有過失
    。告訴人確因本件事故受有上開之傷害，有其提出之長庚紀
    念醫院基隆分院診斷證明書1紙附卷可憑；再如上開本署檢
    察官相驗所見，被害人徐靜儀確因本件車禍造成頭骨破裂致
    顱內出血致死，則被告業務過失駕車肇事行為與告訴人受傷
    及被害人之死亡之結果間，自具有相當因果關係，被告犯嫌
    應堪認定。
二、核被告所為，係犯刑法第276條第2項之業務過失致人於死及
    第284條第2項前段之業務過失傷害等罪嫌。被告1個業務過
    失行為致被害人徐靜儀死亡及告訴人丁○○受傷，為想像競
    合犯，請依刑法第55條之規定，從一重之業過失致人於死罪
    嫌處斷。
三、依刑事訴訟法第251條第1項提起公訴。
    此　致
臺灣基隆地方法院
中　　華　　民　　國　　96　　年　　8 　　月　　31　　日
                              檢察官  林  伯  宇
本件正本證明與原本無異
中　　華　　民　　國　　96　　年　　9 　　月　　6 　　日
                              書記官  辜  鈞  珩
附錄所犯法條：
刑法第276條
因過失致人於死者，處2年以下有期徒刑、拘役或2千元以下罰金
。
從事業務之人，因業務上之過失犯前項之罪者，處5年以下有期
徒刑或拘役，得併科3千元以下罰金。
刑法第284條
因過失傷害人者，處6月以下有期徒刑、拘役或5百元以下罰金，
致重傷者，處1年以下有期徒刑、拘役或5百元以下罰金。
從事業務之人，因業務上之過失傷害人者，處1年以下有期徒刑
、拘役或1千元以下罰金，致重傷者，處3年以下有期徒刑、拘役
或2千元以下罰金。
